臺灣高雄地方法院民事裁定
110年度消債職聲免字第102號
聲　請　人　楊秀惠　000000000000000000000000000000000000
00000000000000000000000000000000000000000000000000
代　理　人　陳靜娟律師
相對人即債　中國信託商業銀行股份有限公司
權人　　　　　　　　000000000000000000000000000000000000
0000000000000000000000000000000000000000000000000000000
法定代理人　利明献　00000000
　　　　　　　　　　000000000000000000000000
　　　　　　　　　　00000000000000000000000000000000000
相對人即債　花旗(台灣)商業銀行股份有限公司
權人　　　　　　　　000000000000000000000000000000000000
0000000000000000000000000000000000000000000000000000000
法定代理人　莫兆鴻　00000000
代　理　人　陳正欽　00000000000000000000000000000000000
　　　　　　　　　　000000000000000000000000
　　　　　　　　　　00000000
相對人即債　陽光資產管理股份有限公司
權人　　　　　　　　000000000000000000000000000000000000
法定代理人　施俊吉　00000000
　　　　　　　　　　000000000000000000000000
　　　　　　　　　　00000000
相對人即債　臺灣銀行股份有限公司
權人　　　　　　　　00000000000000000000000000000000000
法定代理人　許志文　00000000
代　理　人　張美英　00000000000000000000000000
相對人即債　富邦資產管理股份有限公司
權人　　　　　　　　00000000000000000000000000000000000
法定代理人　洪主民　00000000
　　　　　　　　　　000000000000000000000000
　　　　　　　　　　00000000
相對人即債　良京實業股份有限公司
權人　　　　　　　　000000000000000000000000000000000000
法定代理人　平川秀一郎
　　　　　　　　　　00000000
　　　　　　　　　　000000000000000000000000
　　　　　　　　　　00000000
上列聲請人即債務人因消費者債務清理事件聲請免責，本院裁定
如下：
    主  文
聲請人即債務人楊秀惠不予免責。
    理  由
一、本案基礎事實
　　查聲請人即債務人曾經前置調解不成立，而於民國109年2月
    18日聲請清算，經本院以109年度消債清字第58號裁定自109
    年8月25日下午4時開始清算程序，嗣因財產不敷清償相關債
    務及費用，本院乃於110年3月30日以109年度司執消債清字
    第143號裁定終結清算程序確定，而普通債權人未同意免責
    。
二、本件經本院裁定終結清算程序確定，依消費者債務清理條例
    第132條、第133條、第134條之規定，本院應就聲請人是否
    應予免責（即無前開條例第133條、第134條規定之要件）進
    行審理，茲說明如下：
　㈠消債條例第133條前段
　1.本院裁定開始清算程序後，聲請人之財產及所得
　　⑴查聲請人主張：無業，其為家庭主婦，名下無財產，自107
      年7月後迄今，每月領有老年年金，其中108年11月起每月
      領取之金額調整為新臺幣（下同）19251元等情，有稅務
      電子閘門財產所得調件明細表、低收入戶/中低收入戶/中
      低老年人生活津貼管理/身障者生活補助/單親家庭子女生
      活教育補助表、勞動部勞工保險局函、高雄市政府都市發
      展局函、勞動部勞動力發展署高屏澎東分署函在卷可資認
      定（見院卷第8-10頁、第28頁、第29頁、第31頁）。基此
      ，堪認自109年8月25日開始清算程序起至110年8月18日本
      院調查期日止，以月為單位計算，聲請人所得總額為2502
      63元（見院卷第46頁計算表）。
　　⑵至聲請人主張：其自107年7月開始領取老年年金後，即未
      再向2個兒子拿扶養費等語（見院卷第42頁），然聲請人
      於調解時已明確陳述：先生心臟有裝支架，家中收入都是
      靠2個兒子，2個兒子每月各給我5000元等語（見109年度
      司消債調字第40號卷第35-36頁），可見聲請清算前2年間
      ，聲請人之收入除每月領取的老年年金外，尚有聲請人之
      子每月各給之5000元款項甚明，而此款項既為聲請人所得
      支配使用，自應列計為聲請清算前2年之所得無訛，是以
      聲請人前揭辯詞，不予採認。
　2.本院裁定開始清算程序後，聲請人之支出
　　⑴依衛福部社會司公告109、110年度高雄市最低生活費為130
      99元、13341元，依消債條例第64條之2第1項、第2項之規
      定，聲請人、受扶養者之最低生活費用應以前開高雄市每
      月最低生活費用金額1.2倍計算即15719元、16009元做為
      計算基準數額。又前開最低生活費已包含居住費用（所佔
      比例24.36%），扣除此部分費用後，109、110年度之最低
      生活費為11890元、12109元。
　　⑵聲請人主張：我與先生租屋同住，房租由先生負擔，子女
      均已成年等語（見院卷第42-43頁），由此可知，聲請人
      無庸負擔房租費用，自應扣除此部分支出，參酌前開說明
      ，聲請人之最低生活費即以前述扣除居住費後之金額1189
      0元、12109元為計算基準。基此，自108年11月13日開始
      清算程序起至110年4月14日本院調查期日止，以月為單位
      計算，聲請人支出最低生活費總額為156322元（見院卷第
      46頁計算表）。
　3.本院裁定開始清算程序後，聲請人之所得餘額
　　依據上開證據，聲請人前開所得總額扣除個人最低生活費總
    額後，尚有餘額93941元（見院卷第46頁計算表）。
　㈡消債條例第133條後段
　　查聲請人於聲請清算前2年期間，可處分所得總額每月29251
    元，扣除個人必要生活費10100元後，尚有餘額19151元等情
    ，業經本院109年度消債清字第58號裁定認定在案，則聲請
    人於聲請清算前2年期間所得餘額為459624元（計算式：191
    51×24=459624）；又普通債權人於清算程序中受償總額為10
    5889元乙節，亦有109年司執消債清字第143號裁定、債權表
    、金額分配表、分配結果彙總表、債權人受償金額彙總表在
    卷可參（見院卷第2頁、司執消債清字卷第75-77頁、第118-
    120頁）。可認聲請人於本院裁定開始清算程序後，其所得
    總額扣除個人最低生活費總額後仍有餘額，且普通債權人受
    分配總額低於聲請清算前2年期間之可處分所得餘額，應已
    符合消債條例第133條所規定不免責事由。
  ㈢消債條例第134條部分
　1.查聲請人曾於105年度出國1次之紀錄，此有入出境查詢表在
    卷可參（見院卷第10頁），惟衡情該次出國所負債務總額，
    尚難認逾聲請清算時無擔保及無優先權債務（金額12097104
    元；見司執消債清卷第165-170頁)之半數，而生開始本件清
    算之原因。
　2.本院復查無債務人有消費者債務清理條例第134條所列其他
    各款應不免責事由，且債權人亦未提出債務人有何符合消債
    條例第134條各款所規定之事證供本院參酌，故應認債務人
    並無消債條例第134條所定不免責事由之存在。
三、綜上所述，債務人既有消債條例第133 條不應免責之事由，
    復未經普通債權人全體同意其免責，揆諸首揭規定，本件聲
    請人應不免責，爰裁定如主文。
四、另債務人因消債條例第133 條之情形，受不免責之裁定確定
    後，繼續清償達該條規定之數額，且各普通債權人受償額均
    達其應受分配額時，依消債條例第141 條之規定，債務人得
    再聲請法院裁定免責。又法院為不免責之裁定確定後，債務
    人繼續清償債務，而各普通債權人受償額均達其債權額之20
    % 以上者，依消債條例第142 條規定，可再行聲請法院裁定
    免責，附此敘明。
中　　華　　民　　國　 110　　年　　9 　　月　　9 　　日
              　　民事庭　　法　官　賴寶合
上為正本係照原本作成
如不服本裁定，應於裁定送達後10日內，以書狀向本院提出抗告
，並繳納抗告費新臺幣1千元
中　　華　　民　　國　 110　　年　　9 　　月　　9 　　日
  　                        書記官　胡美儀
附錄
一、債務人繼續清償得聲請法院裁定免責之規定：
　　消費者債務清理條例第141條
　　債務人因第 133 條之情形，受不免責之裁定確定後，繼續
　　清償達該條規定之數額，且各普通債權人受償額均達其應受
　　分配額時，得聲請法院裁定免責。　　
    消費者債務清理條例第142條
　　法院為不免責或撤銷免責之裁定確定後，債務人繼續清償債
　　務，而各普通債權人受償額均達其債權額之 20% 以上者，
　　法院得依債務人之聲請裁定免責。
二、債務人嗣後聲請裁定免責時，須繼續清償各普通債權之最低
    應受分配額。